【裁判字號】    90,訴,216
【裁判日期】    900712
【裁判案由】    偽造文書等
【裁判全文】
臺灣高雄地方法院刑事判決                            九十年度訴字第二一六號
    公  訴  人  臺灣高雄地方法院檢察署檢察官
    被      告  甲○○
右列被告因偽造文書等案件，經檢察官提起公訴（八十九年度偵字第二六八四二號）
，本院判決如左：
    主  文
甲○○無罪。
    理  由
一、公訴意旨略以：被告甲○○曾因侵占案件，經法院判處有期徒刑七月確定，甫於
    民國八十六年八月十七日執行完畢，猶不知悔改，復意圖為自己不法之所有，於
    民國八十九年九月二十三日十五時許，在台北市大安區○○○路○段元統飯店某
    房間內，趁其女友乙○○如廁不注意之際，竊取乙○○所有置於皮包內之渣打銀
    行信用卡一張（卡號0000000000000000），得手後據為己有，
    再基於概括犯意，先後於同年九月二十五日二十時四十九分許、九月二十六日十
    八時三十四分許至高雄市新興區○○○路一六二號「意之藝畫廊」，九月二十八
    日二十一時五十九分許，至高雄市○○區○○路三四號「海天贈品百貨行」，連
    續三次以偽造乙○○之署押於簽帳單之方式，刷卡消費各新台幣（下同）二萬元
    、一萬九千七百六十元、一萬元，致使渣打銀行因而陷於錯誤，誤以為係乙○○
    所消費而依約支付上開消費款，足生損害於乙○○與渣打銀行，因認被告涉犯刑
    法第三百二十條第一項竊盜罪嫌、第二百十六條、二百十條之行使偽造私文書罪
    嫌及第三百三十九條第一項之詐欺取財罪嫌云云。
二、按犯罪事實應依證據認定之，無證據不得推定其犯罪事實；又不能證明被告犯罪
    者，應諭知無罪之判決，刑事訴訟法第一百五十四條、第三百零一條第一項前段
    分別定有明文。次按告訴人之指訴，本以使被告受刑事訴追為目的，故必其所述
    被告犯罪之情形無瑕疵可指，且就其他方面調查又與事實相符，方足採為對被告
    論罪科刑之依據；苟其所為攻擊之詞，尚有瑕疪，且經調查別無其他證據足証其
    指訴確與事實相符，則本於「罪證有疑、利於被告」之證據法則，即不得遽以告
    訴人片面之指訴，擷為認定被告犯罪之唯一事證（參照最高法院五十二年台上字
    第一三００號判例意旨）。再刑法上偽造之概念，係以無制作權而冒名製作不實
    內容之行為而言，是以無權製作之人冒用他人名義簽發為要件，倘行為人基於有
    權製作之本人所授權，或其他原因有權製作者，則與無權之偽造行為有間，而與
    刑法上偽造之定義不符。
三、公訴人認被告涉犯右揭竊盜、行使偽造文書及詐欺等犯行，係以上開犯罪事實，
    業據告訴人乙○○指訴綦詳，復有被告親簽之信用卡消費簽帳單三紙及消費明細
    附卷可憑，且被告迄今尚未返還上開信用卡予告訴人，亦未支付分文其所消費之
    前開三筆款項，參以被告另指控告訴人於九月二十三日在台北市元統飯店內竊取
    其皮包內之現金等語（此部分另由檢察官簽分偵辦），則告訴人豈有一方面竊取
    被告之財物，一方面再將信用卡交付被告任意使用之理等情，資為其論據。
四、訊據被告甲○○固供承有持該信用卡以乙○○名義簽帳消費三次等事實，惟堅決
    否認有何竊盜、偽造文書及詐欺等犯行，辯稱：伊與告訴人前係男女朋友，該信
    用卡乃伊向告訴人借用，非伊所竊取，事後告訴人並有更改帳單地址至伊住處；
    又前揭刷卡消費行為均經告訴人授權同意，伊有留下真實身份資料供核對，店老
    闆並曾打電話給乙○○確認云云。
五、經查：
（一）被告辯稱：伊於刷卡消費時，有留下真實姓名身份資料等以供核對，並以店內
      電話打給告訴人確認一節，業經證人丙○○即「意之藝畫廊」負責人到庭結證
      稱：被告說是女朋友之卡，並留下身份資料，且伊有於電話中與一女子通話確
      認，同意讓被告刷卡等語明確（九十年二月十二日訊問筆錄參照），並有卷附
      證人提供之被告刷卡消費時留下之姓名、年籍、住所等身份資料可按，經核對
      後均與被告之真實姓名年籍相符無誤，倘被告係竊取該卡後欲供己盜刷使用，
      焉有據實告知店主該卡並非自己所有，並留下真實姓名、身份資料、聯絡方式
      ，輕易供人追查之理？雖被告稱：是伊提供告訴人之行動電話號碼，證人以店
      內電話撥打給乙○○確認一節；證人丙○○則謂：究係以店內電話或被告行動
      電話撥打，已記不清楚等語，經本院函查中華電信股份有限公司台灣南區電信
      分公司結果，該店室內電話之通聯記錄因已逾保存期限而未能留存、調取，惟
      此亦僅係無法對被告此部分辯稱予以加強、佐證，尚難謂其所辯俱屬虛偽不實
      。
（二）告訴人初於本院庭訊時，堅詞指稱：伊絕無更改渣打銀行信用卡之帳單地址至
      被告住處之舉，該信用卡確為被告趁其如廁時所竊取云云（見本院九十年二月
      十二日訊問筆錄）；惟經本院提示依職權函調該渣打銀行信用卡帳單地址之更
      改紀錄結果，告訴人始改口自承：伊確有於八十九年十月二十日將帳單地址變
      更至被告當時居住之高雄市○○區○○街三十九號住址等語在卷（本院同年三
      月二十九日訊問筆錄參照），並有英商渣打銀行台北分行九十年二月二日（九
      ０）渣信字第００四七號函所附持卡人通訊地址更改紀錄一份附卷可稽，其前
      後指述不一，已有可疑。況被告與告訴人當時為男女朋友，為雙方所不否認；
      而高雄市○○區○○街三十九號乃被告之住址復為告訴人所明知，衡情苟非告
      訴人同意並授權被告使用該卡，復約定由被告負擔該刷卡消費款項，何需大費
      周章親自打電話更改帳單地址至上開被告泰安街住址？參酌上開證人丙○○之
      證言及主動更改帳單地址一情，足認被告上開所辯：該卡係伊向告訴人借用，
      告訴人更改帳單地址至伊泰安街住處，約定由伊負擔該刷卡款項等情屬實，堪
      可採信。被告既係向告訴人借用該卡，即非竊取該卡使用甚明。又其既經有權
      使用該信用卡之告訴人授權得以持該渣打銀行信用卡消費，揆諸前揭說明，其
      於信用卡消費簽帳單上簽署告訴人之姓名，即與無權偽簽者有別，亦非屬偽造
      甚明。
（三）另雖被告於借用該信用卡消費後，縱未依約清償所刷卡消費款項，然此僅屬其
      與告訴人間民事債務糾紛問題，與本件被告所涉犯之上開竊盜、行使偽造文書
      及詐欺犯行無關，自非本院得予審究。此外，本院復查無其他積極證據足資證
      明被告有何公訴人所指之上開犯行，不能證明被告犯罪，依法應為被告無罪之
      諭知。
據上論斷，應依刑事訴訟法第三百零一條第一項前段，判決如主文。
本案經檢察官張啟祥到庭執行職務。
中      華      民      國      九十      年      七      月    十二    日
                                  臺灣高雄地方法院刑事第六庭
                                      審判長法  官   趙家光
                                            法  官   李怡諄
                                            法  官    林韋岑
右正本證明與原本無異。
如不服本判決，應於判決送達後十日內，向本院提出上訴狀。
                                            書記官    董明惠
中      華      民      國      九十      年      七      月    十二    日


司法院資訊處製作；財團法人民間司法改革基金會備份。
